【裁判字號】    95,裁,1166
【裁判日期】    950607
【裁判案由】    徵收補償
【裁判全文】
最  高  行  政  法  院  裁  定
                                     95年度裁字第01166號
上  訴  人  甲○○
上  訴  人  乙○○
送達代收人  丙○○
被 上訴 人  臺北市政府
代  表  人  丁○○
送達代收人  戊○○
上列當事人間因徵收補償事件，上訴人對於中華民國93年12月31
日臺北高等行政法院92年度訴字第3991號判決，提起上訴，本院
裁定如下：
    主  文
上訴駁回。
上訴審訴訟費用由上訴人負擔。
    理  由
一、按對於高等行政法院判決之上訴，非以其違背法令為理由，
    不得為之，行政訴訟法第242條定有明文。依同法第243條第
    1項規定，判決不適用法規或適用不當者，為違背法令；依
    同法第243條第2項規定，判決有該條項所列各款情形之一者
    ，為當然違背法令。又提起上訴，應以上訴狀表明上訴理由
    並應添具關於上訴理由之必要證據，復為同法第244條第1項
    第4款及第2項所明定。是當事人提起上訴，如以原審判決有
    不適用法規或適用不當為理由時，其上訴狀應有具體之指摘
    ，並揭示該法規之條項或其內容；其以原審判決有行政訴訟
    法第243條第2項所列各款情形為理由時，其上訴狀應揭示合
    於該條款之事實。上訴狀或理由書如未依上述方法表明，或
    其所表明者顯與上開法條規定之違背法令情形不相合時，即
    難認為已合法表明上訴理由，其上訴自非合法。
二、上訴人所有坐落台北市○○區○○段7小段31、32、82、83
    及84地號等5筆土地，經被上訴人以民國（下同）91年10月
    24日府地4字第09125508500號公告徵收作為內湖124號公園
    新建工程用地，並通知土地所有權人，上訴人以地價補償費
    偏低，於公告期間內提出異議，經被上訴人以91年11月22日
    府地4字第09106765400號函復略謂本案徵收土地91年7月1日
    公告土地現值經依前開法令規定平均計算為每平方公尺新臺
    幣（下同）22,800元，依法並無不合。上訴人仍有異議，被
    上訴人乃提交92年1月22日台北市地價及標準地價評議委員
    會第11次會議決議：「本案徵收補償費，仍維持原評議結果
    。」被上訴人即報奉內政部備查後，以92年5月23日府地4字
    第09202083900號函知上訴人。上訴人不服，以被上訴人有
    意藉採取偏遠地價區段之較低地價計算以降低徵收地價；又
    上訴人所有東湖段82之1地號土地，位置鄰近系爭土地，兩
    筆土地同在20米之東湖路南側，87年辦理東湖路南側道路新
    築工程時，被上訴人係以每平方公尺152,000元為基準價格
    徵收東湖段82之1地號土地，被上訴人對於相近位置之土地
    ，逕依不同之原則計算補償費，其處分當然違法云云，提起
    訴願，亦遭決定駁回，遂提起行政訴訟。經原審判決駁回後
    ，復提起上訴。
三、上訴意旨略謂其提起本件行政訴訟所具之理由，除爭執被上
    訴人計算徵收地價採樣之標準及計算方式外，尚爭執被上訴
    人於釐定地價前夕，毫無理由擅自調降系爭徵收土地及相鄰
    土地之地價，致使上訴人所有之土地於計算徵收地價時因而
    遭受價值降低之不利益，認為被上訴人之不當行為已侵害上
    訴人合法之信賴。詎原審法院對於上訴人此一主張，既未依
    行政訴訟法之規定依職權調查上開事實、調閱被上訴人是否
    確實有調降地價之行為，並要求被上訴人說明降低地價之原
    因，又未於判決理由中說明上訴人上開主張不採之理由，其
    判決即屬當然違背法令，為此請求廢棄原判決，發回台北高
    等行政法院更為審理等語。
四、本院查：上訴人於原審起訴理由固指稱被上訴人於徵收前夕
    ，竟於90年將系爭土地地價大幅調降，使上訴人合理之信賴
    遭受大損失云云，惟被上訴人於原審已具狀辯明系爭土地都
    市計畫原劃屬為保護區，其89年7月1日公告土地現值分別為
    每平方公尺13,000元及7,000元，嗣於89年7月24日變更為內
    溝溪下游整治工程之公園用地（該工程範圍包含堤防、河道
    、公園及行水區等用地)，因堤防、河道及公園用地係屬公
    共設施保留地，其作為徵收補償地價標準之公告土地現值，
    依土地徵收條例第30條、平均地權條例第10條暨同條例施行
    細則第7條及第63條等規定，應以毗鄰非公共設施保留地之
    區段地價平均計算，故被上訴人所屬地政處依上開法令規定
    平均計算並經地價及標準地價評議委員會第8次會議評定內
    湖124號公園新建工程用地範圍之公共設施保留地91年7月1
    日公告土地現值均為每平方公尺22,800元等語在卷，為原審
    所採信，乃於判決理由中論明「系爭5筆土地都市計畫原劃
    屬為保護區，其89年7月1日公告土地現值依前開規定分別查
    計為每平方公尺13,000元及7,000元，嗣於89年7月20日變更
    為內溝溪下游整治工程之公園用地（該工程範圍包含堤防、
    河道、公園及行水區等用地）屬公共設施保留地，被告依上
    述規則規定將其與鄰近地段相連、情況相同之土地劃為同一
    第244區段，由於該區段範圍甚大，而其毗鄰之非公共設施
    保留地之區段為51,51-1,76,60-1,60-2,92-1,92-2,181等區
    段，亦有被告提出之內溝溪下游整治用地91年地價示意圖附
    卷可參，原告雖指其中51,51-1,92-1,92-2位置相距甚遠，
    且位於偏僻地區，地價較低云云，惟查51等區段既係為系爭
    土地之毗鄰非公共設施保留地之區段，被告依土地徵收條例
    施行細則第31條第1項按毗鄰區段公告土地現值依序分別為
    每平方公尺7,000元、7,000元、6,200元0，25,000元、21,6
    00元、24,000元、26,000元、9,800元之平均公告土地現值
    為每平方公尺22,800元作為本件徵收補償地價之標準，於法
    並無不合，亦無原告所稱係有意藉採取偏遠地價區段之較低
    地價計算以降低本件徵收地價之情事」等語，一看即知被上
    訴人並無於徵收前夕之90年間將系爭土地公告現值予以調降
    ，反而將系爭土地之公告現值，由89年7月1日公告的每平方
    公尺13,000元及7,000元，於徵收前夕之91年7月1日公告調
    升為每平方公尺22,800元。足見原判決已經藉上開理由之論
    述，認定上訴人所謂系爭土地公告現值於被徵收前夕遭到大
    幅調降之說法為不可採，顯無判決不備理由之情形。其次原
    審已根據被上訴人提供之證據資料，於判決理由明：鄰近
    系爭土地之同小段82-1地號土地，位於台北市○○路南側，
    劃屬為一般路線價區段內，被上訴人於87年間為辦理東湖路
    南側道路新築工程用地徵收該筆土地，其徵收當期公告土地
    現值（即87年7月1日公告土地現值）係依照平均地權條例施
    行細則第63條第1項第1款「保留地處於繁榮街道路線價區段
    ○○○路線價按其臨街深度指數計算。但處於非繁榮街道兩
    旁適當範圍內劃設之一般路線價區段○○○路線價為其地價
    。」及相關規定計算為每平方公尺152,000元，嗣於徵收作
    為道路用地後，劃歸60-2區段，其91年公告現值，經台北市
    地價評議委員會於全面檢討台北市○○○街道路線價區段」
    及「一般路線價區段」地價時，調降為21,600元，亦有臺北
    市地價及標準地價評議委員會91年5月24日第8次會議紀錄及
    內政部91年6月10日台內地字第0910008094號准予備查函及
    內湖區91年公告土地現值區段地價評議表影本附卷可參等語
    ，顯無上訴意旨所指摘未依職權調查是否有調降地價之事實
    ，及未要求被上訴人說明降低地價之原因等情事。依首開規
    定及說明，其上訴為不合法，應予駁回。
五、依行政訴訟法第249條第1項前段、第104條、民事訴訟法第
    95條、第78條，裁定如主文。
中    華    民    國    95    年    6     月    7     日
                  第三庭審判長法  官  趙  永  康
                              法  官  鄭  淑  貞
                              法  官  侯  東  昇
                              法  官  黃  淑  玲
                              法  官  林  文  舟
以  上  正  本  證  明  與  原  本  無  異
中    華    民    國    95    年    6     月    8     日
                              書記官  彭  秀  玲


司法院資訊處製作；財團法人民間司法改革基金會備份。
